台灣基隆地方法院刑事裁定　　　　　　　　　　　　　　九十三年度聲再字第六號
　　聲　請　人　張豪炯
　　即受判決人
　　　　　　　　　　　　國民
右列聲請人即受判決人因傷害案件，對於本院合議庭中華民國九十一年八月十四日九
十一年簡上字第五二號確定判決，聲請再審，本院裁定如左：
    主      文
再審之聲請駁回。
　　理      由
壹、聲請意旨
    再審聲請意旨略以：聲請人即受判決人張豪炯，於本院簡易庭第一審判決之九十
    一年基簡字第二０七號案件中，經以傷害罪而判處罰金三千元，聲請人上訴後，
    於本院合議庭第二審之九十一年簡上字第五十二號案件中，經駁回其上訴而確定
    。惟原確定判決認定「經調閱本院九十年度票字第七六三號本票裁定之案卷結果
    ，被告甲○○確係於九十年七月三十一日之聲請狀內檢附本案系爭本票影本後，
    經本院通知後再行補正本票正本至本院非訟中心，是被告甲○○辯稱張豪炯取走
    之本票為正本等情，堪認屬實」云云，聲請人因未及發現下列證據，致未主張下
    列有利於己之情事，始被判處有罪確定。因此，基於下列理由，聲請人認為原判
    決認定事實有誤，爰依刑事訴訟法第四百二十一條第一項第六款「因發現確實之
    新證據，足認受有罪判決之人應受無罪之判決」之規定，聲請對原確定判決為准
    許開始再審之裁定，並提出本票裁定影本及原確定判決之繕本各一紙為證：
一、聲請人於九十三年五月間，因故至基隆市警察局第一分局延平街派出所辦事時，
    恰逢當時處理本案之張警員，在談及本案判決聲請人有取走告訴人即同案被告甲
    ○○手上本票之行為時，張警員答稱：「不會吧！當時，我有看了雙方的筆錄，
    雙方爭執的僅是桌上的那張紙，應該不會有搶她手上本票之情形。」
二、何況，兩張本票正本（九十二年八月七日取回）現在在聲請人手上，並無搶奪或
    拉扯所造成之任何損害。
三、依一審檢察官調卷得知，被告甲○○已於九十年七月三十一日，以本票未獲付款
    為由，持本票正本向本院民事庭聲請本票裁定（九十年票字第七六三號），應無
    再向聲請人張豪炯提示本票之可能及必要」，且「證人」所言均與原審判決所述
    不符。
四、當時之錄音譯文中，聲請人曾「兩度」質問被告甲○○及被告乙○○兩人，聲請
    人所搶何物，被告等均無法回答。
貳、程序事項
    本院九十三年度聲再字第二號裁定駁回聲請人之再審聲請，係以聲請人未附具原
    判決以及未於送達判決後二十日內為聲請為理由，依刑事訴訟法第四百三十三條
    而為駁回裁定，其裁定理由三之第二段部分，僅係併為敘述，用以提醒聲請人而
    已，並非以其聲請為無理由而依同法第四百三十四條第一項而為駁回裁定，此觀
    之該裁定謂再審意旨「縱認屬實，亦屬原確定判決是否違背法令而得否提起非常
    上訴之問題，核與判斷本件有無再審之原因並無關涉」自明。因此，本案並不發
    生同條第二項「不得以同一原因聲請再審」之問題，本院仍應審查其再審意旨有
    無理由，先此敘明。
參、本院心證
一、法律規定
    按有罪之判決確定後，因發現確實之新證據，足認受有罪判決之人應受無罪、免
    訴、免刑或輕於原判決所認罪名之判決者，為受判決人之利益，得聲請再審，刑
    事訴訟法第四百二十條第一項第六款定有明文。關於「確實之新證據」，細而言
    之，所謂證據，係指形式存在之證據方法而言，無論人證或物證皆然；所謂「新
    」證據，係指證據之「嶄新性」（新規性、新穎性）而言，謂該證據必須在事實
    審法院判決時已經存在，因未經發現，為法院及當事人所不知，不及調查斟酌，
    而於判決後始行發現者而言；若在判決前已經法院調查之證據，若經法院捨棄而
    不採，即非新證據。所謂「確實」，係指證據之「確實性」（明確性、顯著性、
    顯然性）」，必須該證據就形式上觀察，已足以動搖原確定判決而言；如尚不足
    以推翻原判決所認定罪刑之證據，即非足生影響於原判決之確實證據（最高法院
    七十二年第十一次刑庭總會決議、八十五年台抗字第三０八號、八十九年台抗字
    第六十三號參照、九十年度台抗字第七一號、九十二年度台抗字第二九五號裁定
    參照）。
二、本案情形
    本院基於下列理由，認為聲請意旨所述各節，均非足以動搖原確定判決之證據，
    並非「確實之新證據」，無從准許再審，其再審之聲請為無理由，應予駁回：
１、關於當時處理本案之張警員所稱：「當時，我有看了雙方的筆錄，雙方爭執的僅
    是桌上的那張紙，應該不會有搶她手上本票之情形。」
    經查：證人張警員在本案判決時已經存在，且未經發現，固然具備「嶄新性」，
    惟觀其所述內容，不過在敘述其所見警詢筆錄之部分內容，而警詢筆錄早經法院
    斟酌評價，可見縱然由其出面作證，其證言亦無任何足以動搖原判決之強度存在
    ，此一證據並未具備「確實性」無疑。因此，聲請人所提證人張警員並非確實之
    新證據，無從以此為理由而准許再審。
２、關於兩張本票正本並無搶奪或拉扯所造成之任何損害。
    經查：本票正本在法院審理時早已存在，並非未經發現，法院既已捨棄而不用，
    不進行勘驗，即已經進行證據評價，並非未經斟酌，是以聲請人所提本票正本，
    不具備證據之「嶄新性」，並非新證據甚明，自無從以此為理由而准許再審。其
    次，聲請人若認為本票正本並未進行勘驗，屬於「就足生影響於判決之重要證據
    漏未審酌」，亦只得於收受判決後二十日內，依刑事訴訟法第四百二十一條之規
    定，聲請再審，無從以之為新證據而聲請再審，併予指明。
３、關於檢察官調卷得知，被告甲○○已於九十年七月三十一日，以本票未獲付款為
    由，持本票正本向本院民事庭聲請本票裁定，應無再向聲請人張豪炯提示本票之
    可能及必要」，且「證人」所言均與原審判決所述不符。
    經查：檢察官認為彼此糾紛之原因，是因聲請人要拿起桌上之「本票影本」，第
    一審簡易判決引用之，而第二審合議庭判決則認定是聲請人取走「本票正本」，
    此觀之各該書類自明。聲請人此段所引之事實，不過檢察官在聲請書上「附帶說
    明」聲請人不成立搶奪或強盜罪之理由，原確定判決既捨棄而不用，改為認定係
    聲請人取走本票正本，即已經進行證據評價，並非未經斟酌，是以聲請人所提此
    段甲○○持本票正本向本院民事庭聲請本票裁定一節，並不具備證據之「嶄新性
    」，並非新證據甚明，自無從以此為理由而准許再審。當然，無論是影本或正本
    ，皆是引發傷害案件之原因，與傷害行為本身並無關連，其影本或正本之變動，
    並不足以動搖法院對於傷害行為之認定，當然不具備證據之「確實性」無疑，自
    亦無從以此為理由而准許再審，併予指明。至於聲請人所謂「證人所言均與原審
    判決所述不符」云云，本院不知其所云。何況，所謂再審，係於判決確定後，因
    發見事實上有重大錯誤，或恐有重大錯誤再行審判之程序，乃對確定判決事實之
    救濟程序。至於判決確定後，若發見該案件之審判有違背法令之情事，則應循非
    常上訴程序以資救濟，而非依再審程序解決，此對照觀之刑事訴訟法第五編及第
    六編之規定自明。因此，若聲請人所謂「證人所言均與原審判決所述不符」云云
    ，係指法院判決所述內容與證人所述內容不符，縱認屬實，亦屬原確定判決是否
    違背法令而得否提起非常上訴之問題，核與判斷本件有無再審之原因無關，其據
    以聲請再審，自無理由。
４、當時之錄音譯文中，聲請人曾「兩度」質問被告甲○○及被告乙○○兩人，聲請
    人所搶何物，被告等均無法回答。
    經查：所謂錄音譯文，經本院調卷查明，應係九十一年度偵字第七六九號案卷第
    十五頁至第二十一頁所附之譯文，然則，如前所述，此項證據方法在法院審理時
    早已存在，並非未經發現，法院既捨棄而不用，不進行調查，即已經進行證據評
    價，並非未經斟酌，是以聲請人所提錄音帶譯文，不具備證據之「嶄新性」，並
    非新證據甚明，自無從以此為理由而准許再審。
參、據上論斷
    應依刑事訴訟法第四百三十四條第一項，裁定如主文。
中      華      民      國    九十三    年    十一      月    二十六    日
                                    台灣基隆地方法院刑事第四庭
                                      審判長法  官  陳  志  祥
                                            法  官  陳  玉  雲
                                            法  官  楊  皓  清
右正本證明與原本無異。
本裁定不得抗告。
中      華      民      國    九十三    年    十一      月    二十九    日
                                            書記官  陸  清  敏
附件一：
臺灣基隆地方法院刑事判決                          九十一年度簡上字第五二號
    上  訴  人
    即  被  告  張豪炯  男  四十二歲（民國○○○年○月○○○日生）
                        住基隆市○○區○○路十一號九樓之三
                        身分證統一編號：Ｃ一二三六七八一二號
                甲○○  女  三十二歲（民國○○○年○月○日生）
                        住台北縣林口鄉○○路五六一巷一號
                        身分證統一編號：Ａ二二二七六八三四號
                乙○○  男  三十九歲（民國○○○年○月○日生）
                        住台北縣汐止市○○○路一三二巷十二號六樓
                        身分證統一編號：Ｆ一二三五三三五七號
右列被告因傷害案件，不服本院基隆簡易庭九十一年度基簡字第二０七號，中華民國
九十一年四月十一日第一審簡易判決（聲請案號：九十一年度偵字第七六九、一０四
二號）提起上訴，本院管轄之第二審合議庭判決如左：
    主  文
上訴均駁回。
    事實及理由
一、本案經本院審理結果，認第一審判決以被告張豪炯、甲○○、乙○○所犯均係觸
    犯刑法第二百七十七條之傷害罪，而各判處被告三人罰金三千元，如易服勞役以
    參佰元折算壹日，除犯罪事實係甲○○、乙○○誤以為張豪炯要搶走本票正本應
    予更正外，餘第一審之認事用法均無違誤，量刑亦屬適當，應予維持，並引用第
    一審判決書記載之事實、證據及理由。
二、上訴人即被告張豪炯上訴意旨略以：「甲○○於九十年八月三日到店裡，我要求
    甲○○影印本票影本給我看，因為覺得本票日期有些問題，要拿起來看時，王文
    棋就拉住我的手，以致我的錶帶斷裂，被告乙○○掐住我的脖子，後來我把本票
    影本放掉後，他們才鬆手，根本沒有去搶本票影本，沒有與對方發生拉扯，他們
    身上的傷與我沒有關係」云云；被告甲○○上訴意旨略為：「八月三日當天，是
    要去讓張豪炯看本票影本，本票正本由我拿在手上，後來被告搶了我手上的本票
    正本，往店裡頭走，並要把本票正本放進褲袋內，我一急就去搶本票回來，友人
    乙○○看見我們在拉扯就將我們二人推開，我趁機將本票取回，被告脖子的傷可
    能是乙○○將我們拉開時手肘去弄到，或者是我與他拉扯時他自己弄到的」云云
    ；被告乙○○答上訴意旨略為：「當時被告丙○○、甲○○二人在拉扯，我只是
    去推開他們，並沒有用手去掐被告張豪炯」云云。
三、經查，九十年八月三日，被告甲○○夥同乙○○至張豪炯的店中，雙方因本票問
    題彼此發生拉扯等情，業據被告張豪炯、甲○○、乙○○供陳明確，足見被告張
    豪炯與甲○○間確有肢體衝突等拉扯之情形，而由被告乙○○介入其中推開被告
    張豪炯及甲○○間之拉扯行為等情，並與渠等提出之驗傷診斷書上記載被告張豪
    炯受有頭部多處擦傷各小於一公分的傷害、被告甲○○受有雙手小指擦傷各小於
    一公分及雙手前肩多處擦傷約一至十公分等傷害、被告乙○○則未受任何傷害等
    驗傷結果相符，是被告張豪炯、甲○○、乙○○三人指述對方傷害的情節堪認屬
    實；渠等辯稱對方如何受傷並不清楚云云，顯為卸責之詞，不足採信。至於原審
    以被告甲○○、乙○○誤以為張豪炯要搶走本票「影本」一節，經調閱本院九十
    年度票字第七六三號本票裁定之案卷結果，被告甲○○確係於九十年七月三十一
    日之聲請狀內檢附本案系爭本票影本後，經本院通知後再行補正本票正本至本院
    非訟中心，是被告甲○○辯稱張豪炯取走之本票為正本等情，堪認屬實，否則被
    告甲○○又何需與被告張豪炯發生肢體拉扯以取回本票，顯然該本票係屬行使票
    據權利之本票正本無訛，原審就此部分之認定於判決之結果不生影響，附此說明
    。綜上，本件被告三人犯行明確，被告上訴意旨徒以未傷對方云云，指摘原判決
    不當，難認有理由，應予駁回。
據上論斷，應依刑事訴訟法第四百五十五條之一第一項、第三項、第三百六十八條、
第三百七十三條，判決如主文。
本案經檢察官李辛茹到庭執行職務。
中      華      民      國    九十一    年      八      月     十四     日
                                      臺灣基隆地方法院刑事第三庭
                                          審判長法  官  林 火 炎
                                                法  官  齊    潔
                                                法  官  何 怡 穎
右正本證明與原本無異。
本件判決不得上訴。
                                                書記官  湯 惠 芳
中      華      民      國    九十一    年      八      月     十九     日
附件二：
臺灣基隆地方法院刑事簡易判決                    九十一年度基簡字第二０七號
    聲  請  人  台灣基隆地方法院檢察署檢察官
    被      告  張豪炯  男  四十二歲（民國○○○年○月○○○日生）
                        住基隆市○○區○○路十一號九樓之三
                        身分證統一編號：Ｃ一二三六七八一二號
                甲○○  女  三十二歲（民國○○○年○月○日生）
                        住台北縣林口鄉○○路五六一巷一號
                        身分證統一編號：Ａ二二二七六八三四號
                乙○○  男  三十九歲（民國○○○年○月○日生）
                        住台北縣汐止市○○○路一三二巷十二號六樓
                        身分證統一編號：Ｆ一二三五三三五七號
右列被告因傷害案件，經檢察官聲請以簡易判決處刑（九十一年度偵字第七六九、一
０四二號），本院判決如左：
    主      文
張豪炯傷害人之身體，處罰金參仟元；如易服勞役，以參佰元折算壹日。
甲○○、乙○○共同傷害人之身體，各處罰金參仟元；如易服勞役，均以參佰元折算
壹日。
    事實及理由
一、本件犯罪事實、證據及應適用之法條，均引用檢察官聲請簡易判決處刑書之記載
    （如附件）。
二、依刑事訴訟法第四百四十九條第一項、第四百五十四第二項，刑法第二十八條、
    第二百七十七條、第四十二條第二項、罰金罰鍰提高標準條例第一條前段、第二
    條，逕以簡易判決處刑如主文。
如不服本判決，應於判決送達後十日內，向本院提出上訴狀。
中      華      民      國    九十一    年      四      月     十一     日
                                    臺灣基隆地方法院基隆簡易庭
                                        法      官  蔡  佳  玲
右正本證明與原本無異。
如不服本判決，應於判決送達後十日內，向本院提出上訴書狀，上訴於本院合議庭，
並按他造當事人之人數附具繕本。
                                        書  記  官  陳  碧  玉
中      華      民      國    九十一    年      四      月     十五     日
附件三：
臺灣基隆地方法院檢察署檢察官聲請簡易判決處刑書　　九十一年度偵字第七六九號
　　　　　　　　　　　　　　　　　　　　　　　　九十一年度偵字第一０四二號
　　被　　　告　張豪炯　男　四十一歲（民國○○○年○月○○○日生）
　　　　　　　　　　　　住基隆市○○區○○路十一號九樓之三
　　　　　　　　　　　　身分證統一編號：Ｃ一二三六七八一二號
　　　　　　　　甲○○　女　三十二歲（民國○○○年○月○日生）
　　　　　　　　　　　　住台北市○○區○○路三段二十七巷三號四樓
　　　　　　　　　　　　身分證統一編號：Ａ二二二七六八三四號
　　　　　　　　乙○○　男　三十九歲（民國○○○年○月○日生）
　　　　　　　　　　　　住台北縣汐止市○○○路一三二巷十二號六樓
　　　　　　　　　　　　身分證統一編號：Ｆ一二三五三三五七號
右列被告因傷害案件，業經偵查終結，認為宜以簡易判決處刑，茲敘述犯罪事實及證
據並所犯法條如左：
　　　　犯罪事實
一、張豪炯與甲○○有財務糾紛，甲○○夥同乙○○於民國九十年八月三日下午三時
　　十分許，至張豪炯所經營坐落於基隆市○○路一五三號中興動物醫院，甲○○持
　　張豪炯所簽發，到期日為九十年七月三十日、面額為新台幣七十萬元之本票影本
　　乙紙放置在桌上，要求張豪炯清償債務，張豪炯欲拿起來觀看，甲○○及乙○○
　　誤以為張豪炯要搶走該本票影本，即出手搶回，三人基於傷害之犯意發生拉扯，
　　致甲○○受有雙手小指擦傷及雙手前臂多處擦傷，張豪炯受有頸部多處擦傷之傷
　　害。
二、案經甲○○及張豪炯告訴暨基隆市警察局第一分局報請偵辦。
　　　　證據並所犯法條
一、訊據被告張豪炯、甲○○及乙○○均矢口否認傷害犯行。惟查被告三人均自承，
　　因欲搶回本票影本而發生拉扯，復有本票影本及驗傷診斷書等附卷可稽。是被告
　　等空言否認，殊不足採，渠等犯嫌洵堪認定。
二、核被告張豪炯、甲○○及乙○○所為，均係犯刑法第二百七十七條第一項之罪嫌
　　。被告甲○○與乙○○間有犯意聯絡及行為分擔，請依共同正犯論。
三、告訴暨報告意旨又認被告張豪炯涉有搶奪及強盜罪嫌云云。惟查經本檢察官調卷
　　得知，告訴人甲○○已於九十年七月三十一日以上開本票未獲付款為由，持本票
　　正本向台灣基隆地方法院民事庭聲請本票裁定（九十年度票字第七六三號），應
　　無再向被告張豪炯提示本票之可能及必要，且被告張豪炯僅將本票影本拿起觀看
　　，應無不法所有之意圖，自與搶奪及強盜罪之構成要件有間，惟此部分與前揭部
　　分有方法結果之牽連關係，為裁判上一罪，爰不另為不起訴處分，附此敘明。
四、依刑事訴訟法第四百五十一條第一項聲請逕以簡易判決處刑。
　　此　致
臺灣基隆地方法院基隆簡易庭
中　　　華　　　民　　　國　　九十一　　年　　　三　　　月　　 十三 　　日
　　　　　　　　　　　　　　　　　　　檢　察　官　　周　慶　華
右正本證明與原本無異
中　　　華　　　民　　　國　　九十一　　年　　　三　　　月　　 十六 　　日
　　　　　　　　　　　　　　　　　　　書　記　官　　陳　文　聰
